【裁判字號】    89,上易,1362
【裁判日期】    890511
【裁判案由】    違反動產擔保交易法
【裁判全文】
臺灣高等法院臺中分院刑事判決          民國八十九年度上易字第一三六二號
    上  訴  人  臺灣南投地方法院檢察署檢察官
    被      告  乙○○
右上訴人，因被告違反動產擔保交易法案件，不服臺灣南投地方法院八十九年度易字
第二五二號，中華民國八十九年五月十一日第一審判決（起訴案號：臺灣南投地方法
院檢察署八十九年度偵字第二○○號）提起上訴，本院判決如左：
    主      文
上訴駁回。
    事實及理由
一、本案經本院審理結果，認第一審判決被告乙○○無罪，並無不當，應予維持，並
    引用第一審判決書記載之理由（如附件）。
二、上訴人即公訴人上訴意旨，雖以原審判決被告無罪，係以被告在原審中個人片面
    之詞及告訴人嗣後迴護之詞，為其唯一之依據，而忽略這僅係被告與告訴人業已
    達成和解後之套串把戲云云，而指摘原審判決被告無罪，有所不當。
三、第查，購買機車之目的在於駕駛使用，駕駛中難免離開附條件買賣約定之標的物
    （機車）之存放地點即南投縣埔里鎮○○路十七之二號。自難因該機車一時間未
    存放上開地點，即認被告違反動產擔保交易法第三十八條之罪。茲被告於本院調
    查時依指示將該機車騎至本院，經本院勘驗屬實，記明筆錄，足見其未將該機車
    為其他處分，被告既未將機車為不當處分，其所以未放置上址，必因駕駛使用之
    故，自難繩以該項罪責。故原審為無罪之諭知並無不合，上訴殊無理由，應予駁
    回。
四、據上論斷，應依刑事訴訟法第三百七十三條、第三百六十八條，判決如主文。
本案經檢察官甲○○到庭執行職務。
中      華      民      國    八十九     年      七     月      十八    日
                                  臺灣高等法院臺中分院刑事第七庭
                                        審判長法  官  林  榮  龍
                                              法  官  謝  說  容
                                              法  官  黃  日  隆
右正本證明與原本無異。
不得上訴。
                                              書記官  林  端  容
中      華      民      國    八十九     年      七     月      二十    日
Ｃ
臺灣南投地方法院刑事判決                          八十九年度易字第二五二號
    公  訴  人  臺灣南投地方法院檢察署檢察官
    被      告  乙○○  男  五十四歲（民國○○○年○○月○日生）
                        身分證統一編號：Ｂ一一三八七四二號
                        住南投縣埔里鎮○○路十七之二號
右列被告因違反動產擔保交易法案件，經檢察官聲請以簡易判決處刑（八十九年度偵
字第二ＯＯ號），本院認應適用通常程序審判，判決如左：
    主  文
乙○○無罪。
    理  由
一、公訴意旨略以：被告乙○○於民國八十八年三月六日（檢察官誤載為同年三月十
    六日），以動產擔保交易附條件買賣之方式，向告訴人即債權人玉山車業有限公
    司（下稱玉山公司）購買車牌號碼ＯＱＣ─八九七號光陽一二五型機車一輛，為
    動產擔保交易之債務人。約定總價金新臺幣（下同）七萬三千八百元，自八十八
    年三月六日起，共分十二期，每月一期，每期付款四千九百元，標的物存放地點
    為南投縣埔里鎮○○路十七之二號，在價金未付清之前，標的物所有權仍屬於債
    權人所有，債務人僅得依約占有使用，不得任意遷移或為其他處分等。乃被告（
    檢察官誤載為陳宇朋）在取得標的物之後，除給付自備款一萬五千元，即拒不再
    支付其他款項，且意圖為自己不法之利益，擅將上開機車遷移至不詳處所，致債
    權人追索無著受有損害，因認被告涉有違反動產擔保交易法第三十八條罪嫌等語
    。
二、本件公訴人認被告涉有違反動產擔保交易法第三十八條意圖不法之利益，將標的
    物遷移，致生損害於債權人罪嫌，無非以告訴代理人邱秀美於偵查中之指訴，且
    參以告訴人玉山公司於偵查中開庭後再次派員至被告家中查看結果，均未發覺上
    開機車之蹤影，有告訴人呈報狀一紙暨所附照片三幀、附條件買賣契約書、存證
    信函、身分證等影本附卷可稽，為其論罪之依據。惟訊據被告乙○○堅決否認有
    何違反動產擔保交易法之犯行，辯稱：其購買前揭機車後，均置放於約定存放處
    所，因機車係停放在車庫，從住處外面看不到車庫內，並未有擅自遷移情形，係
    因經濟困難，一時週轉不靈，才未能依約繳款，其除繳交一萬五千元自備款外，
    並於八十九年一月七日以郵局劃撥方式繳交五期分期款，合計二萬四千五百元，
    本件係民事債務沒有違法等語。
三、按犯罪事實應依證據認定之，無證據不得推定其犯罪事實；又不能證明被告犯罪
    者，應諭知無罪之判決，刑事訴訟法第一百五十四條、第三百零一條第一項分別
    定有明文。次按動產擔保交易法第三十八條意圖不法之利益，將標的物遷移，致
    生損害於債權人罪之成立，行為人在客觀上須有將標的物遷移致生損害於債權人
    之行為，且在主觀上尚須具有意圖不法利益之犯意始足當之。經查，被告購買上
    開機車約定存放地點固為被告位於南投縣埔里鎮○○路十七之二號住處，有機車
    附條件買賣契約書一份附偵查可憑，惟查告訴代理人邱秀美於偵查中係指訴被告
    住處係別墅，不讓伊等進去，看不到車子等語（見偵查卷第十一頁），並非明確
    指訴上開機車業已遷移。而證人即至被告住處查看機車之告訴人公司埔里外務員
    盧國弘於本院調查時已結證稱：約八十九年一月十日左右，去被告住處找過，有
    看到車子停在車庫，以後再去時，因被告住處大門均深鎖，無法看到裡面等情，
    並無證述機車有遷移之事實。再者，告訴人於偵查中所陳報者僅為自被告住處外
    拍攝該處大（鐵）門關閉之照片，顯見該次查訪時，並未實際進入被告住處內查
    訪機車有無存放於車庫，自難僅憑該照片即遽以推論被告業將機車遷移。又證人
    即告訴人公司職員曾富春亦於本院調查時到庭結證稱：「只是無法進入（被告住
    處）確實查證車子是否仍在該地，（並）無證據證明被告已將車子遷移，公司．
    ．．願意撤回本件告訴」等語，是被告前開所辯本件純屬民事債務糾葛，應堪採
    信。另公訴人所舉前揭機車附條件買賣契約書、存證信函、身分證等影本證據，
    僅足以表彰被告購買機車、被催繳期款及其身分之事實，均不足作為被告有公訴
    人所指前揭罪名之認定，尚不得以該罪相繩。此外，復查無其他證據足資證明被
    告有公訴人所指之前開犯行，被告犯罪尚屬不能證明，依法應諭知無罪之判決。
據上論斷，應依刑事訴訟法第四百五十二條、第三百零一條第一項判決如主文。
中      華      民      國      八十九    年    五      月    十一      日
                                    臺灣南投地方法院刑事庭
                                        法  官  丁  智  慧
右正本證明與原本無異。
如不服本判決，應於判決送達後十日內向本院提出上訴狀( 應附繕本 )。「切勿逕送
上級法院」。
                                        書記官
中      華      民      國      八十九    年    五      月    十一      日
「告訴人或被害人對於判決如有不服具備理由請求檢察官上訴者，其上訴期間之計算
係以檢察官收受判決正本之日期為準」


司法院資訊處製作；財團法人民間司法改革基金會備份。
